臺灣宜蘭地方法院刑事判決　　　　　　　 94年度訴字第158號
　　公　訴　人　臺灣宜蘭地方法院檢察署檢察官
　　被　　　告　乙○○
　　選任辯護人　李秋銘律師
　　　　　　　　黃金亮律師
　　　　　　　　李蒼棟律師
上列被告因毒品危害防制條例案件，經檢察官提起公訴（九十三
年度偵字第五九一號），本院判決如下：
    主  文
乙○○無罪。
    理  由
一、公訴意旨略以：被告乙○○明知毒品危害防制條例明定第一
    級毒品海洛因（下稱海洛因）及第二級毒品安非他命（下稱
    安非他命）均不得販賣，竟仍基於販賣海洛因及安非他命之
    概括犯意，自民國九十二年十月間起，先向王銘德（現由本
    院另案審理中）販入二百公克至五百公克數量不等之安非他
    命多次，及由不詳管道販入第一級毒品海洛因後，透過其所
    持用之門號0000000000、0000000000
    、0000000000號行動電話對外聯絡，連續販售毒
    品與甲○○、丙○○及多位年籍姓名不詳之人。嗣經警對其
    所用之前開行動電話實施通訊監察後，於九十三年二月二十
    六日十九時三十七分十八秒截獲甲○○以所持用之門號00
    00000000號行動電話撥打其使用之門號00000
    00000號行動電話欲購買毒品，並要求將毒品送往位於
    宜蘭縣宜蘭市○○路○段六十一號玫瑰園汽車旅館一一二號
    房後，便旋同日二十二時二十分許至上址當場查獲被告乙○○，並扣得海洛因（毛重三十七點四公克）、安非他命（毛
    重二百八十七點七公克）、ＮＯＫＩＡ行動電話二具（含門
    號0000000000、0000000000號ＳＩＭ
    卡各一枚）及ＭＯＴＯＲＯＬＡ行動電話一具（含門號00
    00000000號ＳＩＭ卡一枚）。嗣被告乙○○復帶警
    前往其位於宜蘭縣宜蘭市○○路十六之七號三樓住處，扣得
    安非他命（毛重二十九點七公克）及分裝袋一大包後，又帶
    警至其位於宜蘭縣宜蘭市○○路○段一五一號六樓之二租屋
    處，扣得安非他命（毛重七點六公克）。又其為配合警方之
    偵辦，遂於同年月二十八日佯稱欲向王銘德購買安非他命，
    而俟王銘德於同日十五時四十分攜帶安非他命（毛重一千零
    三公克）至宜蘭縣羅東鎮火車站欲與其交易時，為警當場查
    獲。因認被告乙○○涉犯毒品危害防制條例第四條第一項、
    第二項之販賣第一級毒品與第二級毒品等罪嫌。
二、公訴意旨認被告乙○○涉犯前揭罪行，無非係以：
  (一)被告乙○○遭查獲時，即遭警當場自其隨身攜帶之背包內起
    扣ＮＯＫＩＡ行動電話二具（含門號0000000000
    、0000000000號ＳＩＭ卡各一枚）及ＭＯＴＯＲ
    ＯＬＡ行動電話一具（含門號0000000000號ＳＩ
    Ｍ卡一枚），又甲○○經警扣得之門號000000000
    0號行動電話，正於九十三年二月二十六日十九時三十七分
    十八秒與被告乙○○電話聯繫，且內容為「甲○○：我要女
    生，你馬上送來。乙○○：妳每一次要買就馬上，妳也等我
    事情辦完。甲○○：好啦」等語。而所謂之女生，於一般犯
    罪人係指海洛因，且警確依此通電話聯繫進而查獲被告乙○○與甲○○。再者，於警方實施通訊監察過程中，甲○○亦
    多次以此相同方式向被告乙○○購入毒品。
　(二)被告乙○○於警詢及偵查中均坦承向王銘德購入安非他命至
    少二次，及其攜帶安非他命至玫瑰園汽車旅館後，旋即遭警
    查獲等情屬實。
　(三)觀之警方針對被告乙○○使用之前開行動電話實施通訊監察
    後，確有多筆通話內容顯示係向被告乙○○購買毒品之對話
    內容。且以「女的」、「四一」與「甜的」乃海洛因之代號
    ，安非他命則以「男的」、「硬的」、「鹹的」為暗號，且
    再佐以被告乙○○於偵查中供述：硬的應為安非他命，軟的
    、甜的即海洛因等語，即徵被告乙○○確有販賣海洛因及安
    非他命之犯行，為其主要論據。
三、訊之被告乙○○則到庭堅詞否認有何販售海洛因及安非他命
    之犯行，且執：遭警查獲當日乃受王銘德之託，攜帶王銘德
    交付之背包至玫瑰園汽車旅館，其並不知該只背包內有毒品
    ，且因適巧接獲甲○○來電，並非事前已與甲○○約定玫瑰
    園汽車旅館交易毒品等語置辯。
四、按犯罪事實應依證據認定之，無證據不得認定其犯罪事實，
    又不能證明被告犯罪者，應諭知無罪之判決，刑事訴訟法第
    一百五十四條第二項、第三百零一條第一項分別定有明文。
    次按，認定事實所憑之證據，其為訴訟上之證明，須於通常
    一般之人均不致有所懷疑，而得確信其為真實之程度者，始
    得據為有罪之認定，倘其證明尚未達到此一程度，而有合理
    之懷疑存在時，事實審法院復已就其心證上理由予以闡述，
    敘明其如何無從為有罪之確信，因而為無罪之判決，尚不得
    任意指為違法，最高法院三十二年上字第六五七號、五十二
    年臺上字第一三００號及七十六年臺上字第四九八六號分別
    著有判例可資參照。末按，刑事訴訟法上所謂認定犯罪事實
    之證據，係指足以認定被告確有犯罪行為之積極證據而言，
    如未能發現相當證據或證據不足以證明，自不得以推測或擬
    制之方法，以為裁判之基礎，最高法院二十九年上字第三一
    ０五號及四十年臺上字第八六號分別著有判例，且認定不利
    於被告之事實，須依積極證據，苟積極證據不足為不利於被
    告事實之認定，即應為有利於被告之認定，更不必有何有利
    之證據，最高法院三十年上字第八一六號判例可資參照。合
    先述明。
五、經查：
  (一)公訴意旨認被告乙○○販入安非他命及海洛因部分：
  1.被告乙○○雖曾於警詢及偵查中自承：其曾於九十二年十月
    間及同年十一、二月間先後向王銘德購入半公斤之安非他命
    二次，價格分別為新臺幣（下同）二十萬元及十五萬元；遭
    警查獲當日乃係受王銘德之託，攜帶裝有二百餘公克安非他
    命之背包至玫瑰園汽車旅館等情不諱。然按被告之自白，不
    得作為有罪判決之唯一證據，仍應調查其他必要之證據，以
    察其是否與事實相符，刑事訴訟法第一百五十六條第二項定
    有明文。公訴意旨認定被告乙○○曾於前述時、地，以上開
    價格向王銘德購入半公斤之安非他命二次，無非僅以被告乙○○於警詢及偵查中之自白為唯一之依據，卻乏其他直接抑
    或間接證據可資證明與補強，自難認公訴人已對被告此部分
    犯嫌盡其舉證之責，而得認定被告乙○○確有如公訴意旨所
    稱之該部份犯行甚明。又被告乙○○遭警查獲時，雖持有攜
    帶裝有毛重二百八十七點七公克安非他命之背包，然此僅能
    證明被告乙○○持有安非他命之事實，亦難單憑此客觀事實
    ，及被告乙○○自承：該只裝有安非他命之背包乃王銘德託
    其帶往玫瑰園汽車旅館等語，遽予認定被告乙○○所持有之
    毛重二百八十七點七公克之安非他命，確係向王銘德所購入
    。公訴意旨純依被告乙○○於警詢及偵查中對己不利之自白
    為唯一之證據，毫無其他證據可資證明被告乙○○自九十二
    年十月間即向王銘德販入二百公克至五百公克不等之安非他
    命多次之犯行，本院實難率予認定被告此部分之犯行。
  2.公訴意旨單憑被告乙○○遭警查獲時，自其攜帶之背包中扣
    得海洛因（毛重三十七點四公克）之客觀事實，逕指被告乙○○係自不詳管道販入海洛因之犯行，實難謂已盡舉證責任
    。公訴意旨空言論斷被告係自「不詳管道」販入海洛因，卻
    對被告購入海洛因之對象、時間、地點、方法、數量與價格
    等重要關鍵事實略而不論，且遍觀全卷復毫無任何證據足以
    支持與證明公訴意旨此部分之論據，本院實無從認定被告乙○○確有如公訴意旨所指之販入海洛因之犯行。
  (二)被告乙○○出售海洛因及安非他命予甲○○部分：
    觀之卷附之通訊監察譯文，可知被告乙○○雖確於九十三年
    二月二十六日十九時三十七分十八秒以其使用之門號000
    0000000號行動電話與甲○○使用之門號00000
    00000號行動電話雙向聯繫，且通話內容為「甲○○：
    我要女生，你馬上送來。乙○○：妳每一次要買就馬上，妳
    也等我事情辦完。甲○○：好啦」等語明確。然被告乙○○
    與甲○○之對話內容，縱如公訴意旨所稱「女生」之暗語乃
    指海洛因，然觀之證人甲○○於本院交互詰問時結證：九十
    三年二月二十六日乙○○係與警一同進入玫瑰園汽車旅館，
    之前乙○○並未進入其房間，亦未曾向其購買毒品等語，即
    徵被告乙○○於遭警查獲時，仍未與甲○○有所接觸甚明。
    從而，被告乙○○縱已攜帶裝有海洛因及安非他命之背包至
    玫瑰園汽車旅館，且先前已與甲○○電話聯絡且提及涉及海
    洛因之事，但此僅得證明被告乙○○攜帶海洛因前去玫瑰園
    汽車旅館與甲○○見面時，或有可能將與甲○○進行毒品之
    交易，然是否確為毒品之交易？交易是否得以順利完成？皆
    屬未知且無法證明之事實。公訴意旨單憑前開客觀事實，及
    被告乙○○曾與甲○○有多次通聯往來之通訊監察譯文內容
    ，遽斷被告乙○○販賣海洛因及安非他命予甲○○多次，卻
    對被告乙○○售予甲○○海洛因及安非他命之時間、地點、
    數量與價格等重要關鍵事項付之闕如，全未就毒品危害防制
    條例第四條第一項、第二項「販賣」之構成要件事實有所舉
    證，本院是難逕為不利被告乙○○之認定，而認被告乙○○
    確有如公訴意旨所指之販賣海洛因及安非他命予甲○○之犯
    行甚明。
  (三)被告乙○○販出海洛因及安非他命予丙○○部分：
    另案被告丙○○雖於本院九十四年度訴字第八二號毒品危害
    防制條例案件中，經本院審認其係向被告乙○○購入海洛因
    及安非他命後出售圖利，然觀諸另案被告丙○○於該案中供
    稱：其係幫乙○○出售毒品，本身並未從中獲利等語，再核
    之毒品危害防制條例第十七條：犯第四條第一項至第四項之
    罪，供出毒品來源，因而破獲者，得減輕其刑。」之規定，
    即徵另案被告丙○○非無可能係為圖求減輕其販賣毒品之重
    罪而恣意供述他人為其毒品上手之嫌。況綜觀被告乙○○遭
    警實施通訊監察之期間，皆無其與另案被告丙○○之通聯電
    話紀錄，再衡諸一般毒品交易之慣用手法與蒐證程序，亦難
    遽予認定另案被告丙○○不須藉由與被告乙○○之電話通訊
    程序，即可向被告乙○○購入海洛因及安非他命多次之事實
    。公訴意旨單憑另案被告丙○○於他案中不利被告乙○○且
    非無瑕疵之片面供述，佐以本院九十四年度訴字第八二號案
    件之事實認定，逕指被告乙○○出售海洛因及安非他命予丙○○，證據猶嫌不足。此外，又因乏其他直接抑或間接證據
    予以證明及補強被告此部分之犯行，本院要難遽認被告確有
    出售海洛因及安非他命予丙○○之事實。
  (四)公訴意旨泛指被告乙○○另有販賣海洛因及安非他命予年籍
    姓名不詳之人之部分，則因毫無任何證據可資證明，且遍查
    全卷更無其他有關販賣毒品之對象、時間、地點、方法、數
    量與價格之證據足以佐考。易言之，觀之卷附通訊監察譯文
    中，雖曾出現公訴人所指一般洽購毒品所使用之暗語，然與
    被告聯繫之人究係何人？於洽購毒品後是否確有進行且完成
    毒品交易等關乎犯罪成立之重要事實，均未見公訴人舉證以
    明其說，是公訴人此部分之論斷顯乏具體事證，被告此部分
    之犯行當屬不能證明。
  (五)綜上所陳，本件公訴意旨援引之各該論據，皆因乏積極證據
    予以證明，且卷內事證均尚不足以達到一般人無懷疑且得確
    信之程度，是基於禁止推定罪狀之法則，確保國家刑罰權之
    正確行使之目的，因公訴意旨依憑不利被告之前開論據，均
    仍不足以舉證證明被告乙○○涉犯毒品危害防制條例第四條
    第一項、第二項之販賣海洛因及安非他命等罪嫌，且經本院
    復查亦無其他直接證據抑或間接證據可資證明或補強，揆諸
    首揭判例意旨及法條規定，因被告乙○○之犯罪嫌疑咸有不
    足，不能證明其犯罪，爰依法為被告乙○○無罪之諭知。
據上論斷，應依刑事訴訟法第三百零一條第一項前段，判決如主
文。
本案經檢察官賴慶祥到庭執行職務
中　　華　　民　　國　　94　　年　　12　　月　　21　　日
                  臺灣宜蘭地方法院刑事第三庭
                      審判長法  官　黃  永  勝
                            法  官  林  楨  森
                            法  官  陳  嘉  年
以上正本證明與原本無異。
如不服本判決應收受本判決後10日內向本院提出上訴書狀，其未
敘述上訴理由者，並得於提起上訴後10日內向本院補提理由書狀
 (均須按他造當事人之人數附繕本)「切勿逕送上級法院」。
                            書記官　詹  玉  惠
中　　華　　民　　國　　94　　年　　12　　月　　22　　日
